最高法院刑事判決　　　　　　　　　　　　　　　九十一年度台上字第五七二二號
　　上　 訴　 人　台灣高等法院檢察署檢察官
　　上訴人即被告　甲○○
　　被　　　　告　乙○○
右上訴人等因被告等偽造文書案件，不服台灣高等法院中華民國八十九年五月三十一
日第二審判決（八十九年度上訴字第六四三號，起訴案號：台灣台北地方法院檢察署
八十八年度偵字第一八六四號），提起上訴，本院判決如左：
    主  文
上訴駁回。
    理  由
按刑事訴訟法第三百七十七條規定，上訴於第三審法院，非以判決違背法令為理由，
不得為之。是提起第三審上訴，應以原判決違背法令為理由，係屬法定要件。如果上
訴理由狀並未依據卷內訴訟資料，具體指摘原判決不適用何種法則或如何適用不當，
或所指摘原判決違法情事，顯與法律規定得為第三審上訴理由之違法情形，不相適合
時，均應認其上訴為違背法律上之程式，予以駁回。本件原判決認定上訴人即被告甲
○○係台北縣新店市貝赫企業有限公司（下稱貝赫公司）負責人即被告乙○○（起訴
書及第一審判決書均誤載為曾「淑」雅）之胞兄；貝赫公司與東傑實業有限公司（下
稱東傑公司）均從事資源回收處理設備之買賣，將印有自己公司名稱之紙箱放置於各
電腦公司以利回收廢棄之ＩＣ盤。民國八十七年十月間起，貝赫公司為台北縣泰山鄉
大眾電腦股份有限公司（下稱大眾公司）、台北縣新店市亞旭電腦股份有限公司（下
稱亞旭公司）之回收廠商，因大眾公司及亞旭公司不區分回收廠商之紙箱，何家廠商
先來收購即賣給該廠商，貝赫公司員工黎素雲（未經起訴）因業績關係，向朱文義購
得裝於東傑公司紙箱內之ＩＣ盤，為省卻更換紙箱之麻煩及履行回補紙箱予朱文義之
承諾，乃甲○○與黎素雲基於犯意聯絡，未經東傑公司同意，由黎素雲於同年十一月
間，向不知情之李萬興訂購印有東傑公司名稱、電話號碼及服務標章之準私文書之紙
箱一千一百九十個，交由甲○○於八十八年一月四日簽收，足以生損害於東傑公司等
情。因而撤銷第一審關於甲○○部分之判決，改判論處甲○○共同偽造私文書，足以
生損害於他人罪刑。並以公訴意旨略稱：乙○○與甲○○自八十七年六月間起，共同
唆使不詳姓名之員工竊取東傑公司置放於大眾公司及亞旭公司紙箱內之ＩＣ盤；復共
同指示黎素雲向不知情之李萬興訂購前揭紙箱等情，而涉有刑法第二百十六條、第二
百十條、第三百二十條、商標法第六十二條第一款等罪嫌部分，不能證明其犯罪，爰
撤銷第一審關於乙○○部分之科刑判決，改判諭知無罪（甲○○其餘不能證明犯罪部
分，因與上開有罪部分有裁判上一罪關係，故不另為無罪判決之諭知）。已綜合卷內
全部證據資料，論斷綦詳，從形式上觀察，並無違背法令之情形存在。查甲○○、黎
素雲共同向李萬興訂購印有東傑公司名稱、電話號碼及服務標章之紙箱，係為省卻更
換紙箱之麻煩及履行回補紙箱予朱文義之承諾，並非以行銷東傑公司商品之意思而使
用，與商標法第六十二條第一款之犯罪構成要件不符；且其訂製紙箱後，尚未使用即
退回李萬興，亦無行使偽造準私文書之問題，原判決理由內已詳加剖析論列（見原判
決第八面第七行至第九面第十六行）。檢察官上訴意旨，謂東傑公司之紙箱尚裝有不
良品之ＩＣ盤，經由朱文義轉賣給東傑公司，已達行使階段，自屬行銷使用等語，憑
己見假定事實，執以指摘原判決違法，難謂符合第三審上訴之法定要件。又對於原判
決以無證據證明乙○○犯罪，究竟如何違背法令，未依據卷內訴訟資料具體指摘，僅
泛稱「黎素雲訂做東傑公司之紙箱若無經被告等之同意，如何能付款？證人黎素雲於
地院之供述前後並無矛盾之處」云云，而為空泛之爭執，亦無從據以辨認原判決已具
備違背法令之形式。再，刑事訴訟法第三百八十二條第一項前段規定第三審上訴書狀
應敘述上訴之理由，係指上訴書狀本身應敘述上訴理由而言，非可引用或檢附其他文
書代替，以為上訴之理由。檢察官上訴書末段記載：「其餘上訴理由，詳於隨文附送
之告訴人於八十九年六月二十二日所具之聲請上訴狀內」等語，與第三審上訴之法定
程式尤有不合。復查原判決認定甲○○與黎素雲就上開犯行部分，有犯意聯絡及行為
分擔，為共同正犯，已敘明其所憑之證據及認定之理由（見原判決第四面第四行至第
十六行）。至大眾公司及亞旭公司是否曾要求黎素雲補回紙箱，黎素雲所供前後縱然
有不盡一致之情形（原判決係認定回補紙箱予朱文義，而非大眾公司或亞旭公司），
但原判決並未採憑其所為之此部分供述，為認定本件共犯之論據，自亦無甲○○上訴
意旨所稱證據上理由矛盾之違誤可言。檢察官及甲○○上訴意旨指摘之各節，均與法
律規定得為第三審上訴理由之違法情形，不相適合，其上訴違背法律上之程式，應予
駁回。
據上論結，應依刑事訴訟法第三百九十五條前段，判決如主文。
中      華      民      國    九十一    年      十      月      九      日
                              最高法院刑事第四庭
                                  審判長法官  紀  俊  乾
                                        法官  黃  正  興
                                        法官  劉  介  民
                                        法官  陳  東  誥
                                        法官  林  秀  夫
      右正本證明與原本無異
                                              書  記  官
中      華      民      國    九十一    年      十      月     十四     日
